臺灣桃園地方法院刑事判決　　　　　　　　　　　　　　　九十年度重訴字第三號
　　公　訴　人　臺灣桃園地方法院檢察署檢察官
　　被　　　告　戊○○　男　二.
　　指定辯護人　本院公設辯護人　丙○○
右列被告因殺人案件，經檢察官提起公訴（八十九年度偵字第一七七二二號），本院
判決如左：
    主      文
戊○○無罪。
    理      由
一、公訴意旨略以：（一）緣甲○○（殺人罪部分業經判處有期徒刑十五年確定，現
    執中）綽號「西哥」，其與林振豐原係朋友，因林振豐平日經常呼朋喚友至桃園
    縣桃園市○○路一三八八號十二樓之四甲○○租住處飲酒作樂，於言談間對甲○○甚為無禮，而二人間又有債務糾葛，故甲○○對於林振豐早生不滿，二人平日
    即相處不睦。於民國八十七年十二月三日（起訴書誤載為十一月三日）十四時許
    ，林振豐復至甲○○位於桃園市○○路一三八八號十二樓之四住處，經甲○○之
    另一朋友戊○○開門讓其進入，詎林振豐進入屋內後即破口大正在睡覺之甲○○說「睡什麼」，並自行在甲○○租處翻找速食麵沖泡後坐於沙發上進食，因移
    動桌椅發生之聲響太大，甲○○遂叫林振豐小聲一點，林振豐聞言不悅回以「我
    吃東西不行嗎，幹你娘，雞雞歪歪（閩南語）」等語，甲○○聞言後，心生不滿
    ，遂轉身進入廚房拿取其所有之菜刀一把，並基於傷害之故意，持菜刀削去坐在
    沙發椅上之林振豐之頭髮，藉以警告林振豐，林振豐施起身持桌上之煙灰缸丟擲
    甲○○，甲○○見狀，復持刀朝林振豐頭部砍一刀，造成林振豐受有左側耳部切
    斷十二乘一點五公分砍創傷一處。（二）林振豐被砍受傷後，經戊○○勸其迅速
    就醫，林振豐乃負傷走向大門，欲行離去之際，突然又向甲○○撂下「幹你娘，
    別讓我回來，不然就一定要給你死」等語，甲○○聞之大怒，竟萌殺人之犯意，
    持刀趨前質詢林振豐現在要怎麼樣？並持原菜刀揮砍林振豐數刀，林振豐則持白
    鐵製垃圾筒抵抗，戊○○見狀，出言相勸，未料，林振豐竟以「你也一樣，我一
    回來就要給你們死」相應，並以垃圾桶揮打戊○○，戊○○乃心生不滿，萌生與
    甲○○共同殺害林振豐之犯意，取去甲○○所持之菜刀，接續甲○○之揮砍動作
    ，對林振豐猛力揮砍，林振豐見情事不妙，乃一邊持垃圾筒防禦，一邊沿上開大
    樓十二樓樓梯間往樓下逃跑，詎甲○○與戊○○仍不罷手，由戊○○持菜刀，自
    後追砍林振豐，在十樓樓梯間林振豐不慎跌倒遭砍殺一刀後，復逃至八樓樓梯間
    ，因已不支，遭甲○○與戊○○追及，朝頭部、身軀及腿部等處砍殺多刀，共造
    成林振豐受有左側耳部切斷十二乘一點五公分及左面頰十三乘一點五公分深及骨
    頭砍創各一處、左後枕部十三點五乘八點五乘壹公分深及骨頭二處砍創、右後沈
    部八點五公分及七公分二砍創；頭頂偏右共九刀砍創，最長十二點五公分，深及
    腦髓而骨頭碎裂，呈多個十字形、右面頰表淺割創六公分及右眼眶小割創一公分
    、右頸深割創（十二公分）深及右頸動脈及氣管，腹部中央表淺割創四公分、左
    下小腿多側六乘一點五公分及右下小腿外側八乘二公分砍創、右上臂外側十八公
    分及八點五公分深及肱骨而砍斷肱動脈、右前臂外側八公分深及肌肉；內側四乘
    一點五公分有皮瓣之砍傷，右掌小魚際四乘一點五公分砍創、左掌背側四公分、
    腕部三公分後三指骨背側四公分共三刀砍創，均見骨頭，右側大魚際九公分深及
    肌肉砍創。林振豐因流血過多致出血性休克，於同日十四時十五分許，當場不治
    死亡，甲○○及戊○○見狀，心生慌亂欲將林振豐移離該處，遂共同將林振豐身
    體搬至該樓層住戶停放於樓梯間之嬰兒車上，準備以該嬰兒車送醫，甲○○因事
    出於己，乃令戊○○回十二樓以對講機通知社區警衛打一一九電話請救護車，戊○○通知後返回八樓樓梯間，適該社區安全委員乙○○經由警衛告之，上樓查看
    見滿地是血，甲○○在場未發一語，經向戊○○查詢得知已叫救護車後，乙○○
    即下樓前往警衛室等候，未幾，救護人員到場，甲○○及戊○○已不見蹤影，嗣
    後甲○○經管區員警潘國輝訊及何人為之，甲○○告以是已逃跑之「大胖仔」戊○○所為，潘國輝因見甲○○衣著染血，形跡可疑，追問之下，甲○○始自白係
    其所為。至台灣高等法院更審審理期間，甲○○始供出戊○○亦係共犯之一。因
    認被告戊○○涉共犯刑法第二百七十一條第一項之殺人罪嫌。
二、按犯罪事實應依證據認定之，無證據不得推定其犯罪事實。又不能證明被告犯罪
    者，應諭知無罪之判決，刑事訴訟法第一百五十四條、第三百零一條第一項分別
    定有明文。又按事實之認定，應憑證據，如未能發現相當證據，或證據不足以證
    明自不能以推測或擬制之方法，為裁判基礎（最高法院四十年台上字第八六號判
    例參照）。再按認定犯罪事實，所憑之證據，雖不以直接證據為限，間接證據亦
    包括在內，然無論直接或間接證據，其為訴訟上之證明，須於通常一般之人均不
    致於有所懷疑，而得確信其為真實之程度者，始得據之為有罪之認定，倘其證明
    尚未達到此一程度，而有合理性懷疑之存在時，即無從為有罪之認定（最高法院
    七十六年台上字第四九八六號判例參照）。
三、本件公訴人認被告戊○○涉有右揭犯罪，無非係以證人甲○○之自白，及認被害
    人林振豐之身高較證人甲○○高大，難憑證人甲○○一人之力將被害人林振豐殺
    害，此外，並有法務部調查局之鑑定通知書一紙資為論據。訊據被告戊○○堅決
    否認有何殺人犯行，辯稱：伊與被害人是朋友，當時是要扶助被害人林振豐就醫
    ，並無殺他之理由，伊是在旁勸阻，但因證人甲○○手持菜刀砍殺被害人林振豐
    ，伊怕被波及，亦不敢太靠近，事後還要幫忙將被害人送醫急救，伊並沒有殺被
    害人等語。經查：
（一）證人甲○○於本院八十八年度重訴字第六號案件警訊中供稱：「（林振豐是遭
      何人殺死？）是被我殺死的。」、「因林某（林振豐）曾向我借新台幣十萬元
      ，並私吞我叫他還給朋友的五萬元，另欠我的賭債十五萬元均沒有還我，且經
      常帶朋友到我租處白吃白喝，在昨（三）日向他要錢時反而罵我，因此一時氣
      憤，便持菜刀砍殺林某致死。」、「．．．我聽到外面拿東西、椅子的聲音發
      出很大聲響，我出門一看，是林某在客廳坐，桌上還放一碗泡麵，我就叫林某
      不要那麼大聲，結果他反破口大罵『幹你娘』，吃你一碗泡麵就『ＧＧＹＹ』
      ，我原本已經對他不滿，現在更加生氣，立刻到廚房拿一把菜刀往他頭頂一揮
      ，將他頭頂的頭髮削下來，此時林某馬上站起來，並順手拿起桌上的煙灰缸要
      砸向我，我看情形不對，再往林某頭上砍下去，並罵他欠的錢不還我．．．此
      時林某站起來走到桌旁，並叫我朋友戊○○送他到醫院，潘某扶他到門口時，
      林某又破口大罵『幹你娘』，我一聽就追出去，林某一看我拿菜刀追他，拔腿
      就往樓梯跑，我從後面追，並且一邊揮舞菜刀，在追的時候，他被我砍了幾刀
      ，我已不記得，最後在八樓樓梯口，林某不支倒地，我便與潘某拉林某到八樓
      電梯口，原是想將林某送醫．．．」、「我當時告訴警方，死者是被一名綽號
      『阿成』的男子殺死的．．．」、「你與戊○○是何關係？）朋友關係，認識
      約四個月。沒有仇恨。」、「（當時為何不向警方坦承殺人，直到警方發現你
      衣、褲染有血跡，向你詢問，才坦承殺人？）我因害怕被關，所以才說是潘某
      殺的。」等語（見八十七年度偵字第一八一九七號偵查卷第六頁至第九頁）。
      於本院八十八年度重訴字第六號案件偵查中供稱：「他（戊○○）是和林振豐
      一起去我那玩。」、「．．．當（三）日下午二點左右，林又回到我那粗手粗
      腳拿東西，還吵我說睡什麼，我叩他小聲一點，他說我吃東西不行嗎？還說『
      幹你娘』、『ＧＧＹＹ』，我平時就已經很忍耐他了，所以我很不爽，就去拿
      菜刀，原本想嚇他，用刀削他的頭髮，後他拿煙灰缸丟我，所以我才又砍他的
      頭，後他就站起來，叫戊○○趕快送他去醫院，後我看他血流那麼多，就站在
      那，但林某到門口時又自言自語，說『幹你娘』，要給你死，於是我聽了很不
      爽，就追出去，他有跌倒，後又拿鞋架打我，後他跑到八樓時，就靠在牆那，
      我那時就亂砍，我也不曉得砍了幾刀．．．」、「（潘在旁邊做什麼？）他在
      後面一直喊不要，後我自己蹲在現場很久，潘某說趕快救他，潘將林拖到電梯
      那要送他去醫院，後我較回神，也想要救他，於是找一嬰兒車要送他到樓上叫
      救護車。」、「（戊○○有無幫忙你殺林振豐？）沒有。」、「為什麼打電話
      給丁○○，說戊○○跑掉了，他殺人？）人是自私的，我以為阿成（戊○○）
      跑掉了，我想推給他。」等語（見八十七年度偵字第一八一九七號偵查卷第五
      十六頁至第五十七頁）。於本院八十八年度重訴字第六號案件審理及台灣高等
      法院八十八年上重訴字第三七號、八十八年度上重更（一）字第四六號案件審
      理中均供稱係伊殺害被害人林振豐，但於本院審理中辯稱：伊因趨前質問被害
      人為何出言恫嚇時，遭被害人持門邊之垃圾筒毆打，因閃避致踩空樓梯跌倒，
      手中之菜刀脫落，因見被害人趨前拾撿菜刀，故而跑下樓梯，以避被害人自後
      持菜刀追砍，因怕被追上，故以拿起八樓住戶之娃娃車，躲在轉角處，俟被害
      人追至八樓時以娃娃車攻擊被害人，使被害人之菜刀脫落，伊欲撿起菜刀時遭
      被害人以鞋櫃攻擊，一時昏眩持刀亂砍被害人等語（見本院八十八年度重訴字
      第六號刑事卷第七十一頁至第七十三頁）。嗣於台灣高等法院八十八年上重更
      （一）字第四六號案件於八十九年三月二十三日辯論終結後具狀聲請再開辯論
      ，始改供稱：「潘本要陪林去就醫，．．．走到門口欲開門離去時，林突然轉
      身向被告（甲○○）說『幹你娘，不要讓我回來，不然就一定要給你死』，被
      告（甲○○）聞言很生氣就趨前對林說你現在到底要怎麼樣？這時潘見林如此
      囂張挑釁就質問林說『你現在講什麼？你一直罵『西哥』（甲○○）是什麼意
      思，並順手推了林一把，林向潘說：『你也一樣，我一回來就要給你們死』，
      潘聞言後很生氣，就舉手欲打林，林就順手拿起放在門口的垃圾桶（白鐵製品
      ）向被告（甲○○）及潘揮過來，被告這時又揮刀劃了林二刀，林的垃圾桶打
      到潘，潘就很生氣拿走被告手上的菜刀，林見狀便往樓下跑，潘則跟著下去，
      被告（甲○○）當時向潘喊說：『大胖仔算了，別追了』，．．．到八樓時看
      到林用鞋架壓著潘，潘則拿刀亂砍．．．」、「（戊○○有參與本案？）有的
      ，當天案發時，原先是我與被害人發生衝突後，我進去洗澡，出來後口氣不致
      於太壞，所以我不會去拿刀殺被害人，是被害人先進廚房拿刀，但是被害人踢
      到廚房內之紙板滑倒，我才撿起刀砍林，林拿煙灰缸砸我，我很氣，此時潘有
      起來勸架，要我們不要吵，潘勸林去就醫，後來林出去又回頭罵我，潘說沒什
      麼事幹嘛一直罵，我也有不高興，又拿刀上前砍林，林拿垃圾桶丟我，我刀落
      下，是潘撿刀追林至八樓，當時我人在十二樓，在樓梯間是我喊『大胖算了不
      要追』，約過了幾分鐘，見潘未上樓，我便下樓，後來在八樓我聽到像刀子砍
      在木頭上叩叩聲音，看到潘被林用木頭或塑膠之鞋架壓在地上，潘手上尚有拿
      刀，我過去將林拉開，林站起來後走了幾步便又倒下．．．」、「怕將事情擴
      大．．．且潘是因為我才參與，所以才自己承擔」等語（見台灣高等法院八十
      八年上重更（一）字第四六號刑事卷第一０六頁至第一一一頁、第一七一頁）
      。於本案本院審理中證稱：「當天林振豐到我家，我正在睡午覺，他沒有按電
      鈴，用腳踢門，進來後他又在我家到處翻東西把我吵醒，我問他弄什麼，他說
      肚子餓找東西吃，又罵我說我吃東西不行，又罵我幹你娘，雞雞歪歪（台語）
      ，我就因此不高興發生爭端，我向他討債他不高興，之後林振豐從廚房拿出壹
      把菜刀想砍我，後來林振豐不小心被紙箱絆倒，菜刀就被我拿走，之後林振豐
      又拿煙灰缸丟我，我一氣就拿菜刀砍他的頭，他就叫戊○○送他去醫院時，林
      振豐在門口又罵我三字經，說別讓我回來，不然就讓你死，我一氣又再拿菜刀
      砍林振豐，因為我的手受過傷被他用垃圾桶擋掉，潘進成把菜刀撿起來，林振
      豐又莫名其妙拿垃圾桶打戊○○，戊○○一氣就拿菜刀砍林振豐，當時我在十
      二樓門口，戊○○追殺林振豐到八樓的事，我沒有看見。我邊走下樓，就看到
      林振豐拿鞋架壓戊○○的脖子，但沒走幾步，林振豐就倒下了。後來，因為事
      情是我引起的，所以我就叫戊○○先走，由我來扛責任。」、「在廚房菜刀被
      我搶下以後，到客廳被害人又用三字經罵我，並拿煙灰缸丟我，我一氣之下，
      就用菜刀砍他，但當時我已經失去理智，所以我也忘記砍被害人幾刀？後來我
      看到他流血，所以我就停止砍殺被害人。他說他要去就醫，我也沒有阻止被害
      人。」、「（為何後來又去門口與被害人發生爭執？）因為被告扶著被害人要
      出去時，被害人又撂下狠話說『不要讓我回來，等我回來就讓你死』等語，所
      以我就一氣之下，又在門口持刀砍被害人，但我忘記砍幾刀了。」、「（當時
      不是被告扶著被害人，你砍殺被害人時，被告有無被你砍到？）當時林振豐是
      我面對大門的話，他人在右邊，被告在左邊。我砍殺被害人的時候，被告是否
      扶著被害人我並沒有看清楚，因為我當時很生氣，只知道要砍被害人。」、「
      （你家門口有無放垃圾桶？）有，有放一個白色鐵製的垃圾桶，後來我將門口
      的垃圾桶拿進屋內。」、「（你拿刀砍殺被害人，被害人持垃圾桶有無擋到你
      的菜刀？）我記不清楚了。」、「（後來，你持的菜刀是如何到被告手上？）
      因為被被害人林振豐用垃圾桶打掉。」各等語（本院九十年四月三十日、九十
      一年八月十九日訊問筆錄），究係證人甲○○持刀追殺被害人林振豐，或證人
      甲○○之菜刀遭被害人取走，於追殺證人途中遭證人甲○○襲擊奪取菜刀砍殺
      ，或係證人甲○○菜刀掉落，被告撿起持以追殺被害人林振豐，或係從證人甲○○手中搶走菜刀，再追殺被害人林振豐，供詞前後不一，且相互矛盾。而依
      偵查卷附編號第十三號證人甲○○租屋處廚房相片觀之，證人甲○○租屋處之
      廚房門並未放置防滑紙，有上開相片附卷可稽（見八十七年度偵字第一八一九
      七號偵查卷第三三頁），證人甲○○之租屋處所廚房門前，既未放置防滑紙墊
      ，何來被害人自廚房衝出時遭防滑紙板絆倒之說？且如依證人甲○○事後更異
      之詞所述：伊與被害人在門口又起爭執，手中持有之菜刀在門口遭被害人攻擊
      掉落云云，則被害人勢必停留在門口一段時間，而被害人頭部之前已遭證人甲○○砍傷，則地上自必留下大灘之血跡，但從卷附編號第一號至第十一號照片
      （見八十七年度偵字第一八一九七號偵查卷第二七頁至第三一頁），證人租屋
      處之從客廳至門口前留下滿地之血跡，但門口則僅有幾滴之血跡，且被害人之
      眼鏡掉落沙發上，不及穿鞋即跑至八樓，顯見被害人係為逃避證人甲○○之追
      殺，而從客廳奪門而出，匆忙逃離，與證人甲○○於本院八十八年度重訴字第
      六號案件警、偵訊所供：戊○○扶林振豐至門口，林振豐又罵伊，伊乃持刀追
      出去，林振豐拔腿就往樓下跑等情相吻合。何況被害人已因證人甲○○之襲擊
      頭部，而身受重傷，須被告攙扶就醫，如何能攻擊手持菜刀之證人甲○○，並
      將菜刀打掉。再者，被告既與雙方相識，證人甲○○又供稱係被害人帶被告至
      其租屋處，當時又攙扶被害人就醫，被害人感恩圖報惟恐不及，豈會無端辱罵
      攻擊被告？又被害人在門口前辱罵證人甲○○，引起證人甲○○之不滿，而起
      殺機，持刀欲砍殺被害人，被告僅係第三人，實無於中途介入，反而取走菜刀
      追殺被害人之動機。第查，證人甲○○證述被害人在八樓持鞋架攻擊被告，並
      以鞋架壓住被告之脖子，將被告壓在地上等情，衡情，被告當受有傷害，惟查
      ，被告並未受有任何之傷害。又證人甲○○稱林振豐持白鐵垃圾桶攻擊伊云云
      ，惟甲○○當時亦未受有任何傷害，凡此均有台灣桃園看守所被告健康檢查表
      二紙附卷可稽（附於本院刑事卷內），且依偵查卷附編號第二十一號至第二十
      八號證人甲○○租屋處八樓相片觀之（見八十七年度偵字第一八一九七號偵查
      卷第三七頁至第四一頁），證人甲○○租屋處之八樓門口並未放置鞋架，有上
      開相片附卷可稽，證人甲○○之租屋處所八樓門前，既未放置鞋架，何來被害
      人拿鞋架攻擊被告之說？故證人甲○○之證詞顯有瑕疵，自難僅憑證人甲○○
      有重大瑕疵之證詞，執為被告涉有殺人犯行之論據。
（二）被告戊○○雖經送法務部調查局測謊結果：認為被告戊○○生理狀況欠佳，經
      測試無法獲致有效反應，不能研判有無說謊，此有法務部調查局鑑定通知書一
紙在卷可稽（見台灣高等法院八十八年上重更（一）字第四六號刑事卷第一八
      八頁）。被告雖有保持緘默之權利，但其並未拒絕接受測謊，自不能因無法獲
      致有效反應，鑑定機關不能研判有無說謊等情，遽此即認被告心虛，所以測謊
      時出現不正常現象，而為被告有殺害被害人之不利認定。
（三）證人甲○○經送法務部調查局測謊結果：認為對．．．３、林振豐出門廳後遭
      戊○○持刀砍殺。４、案發時林振豐有穿衣服等問題，均無情緒波動反應，研
      判並未說謊，此有法務部調查局鑑定通知書一紙在卷可稽（見台灣高等法院八
      十八年上重更（一）字第四六號刑事卷第一八八頁）。惟測謊鑑定，係依一般
      人在說謊時，會產生遲疑、緊張、恐懼、不安等心理波動現象，而以科學方法
      ，由鑑定人利用測謊儀器，將受測者之上開情緒波動反應情形加以紀錄，並分
      析判斷受測者之供述是否違反其內心之真意，而屬虛偽不實之一種鑑定方法，
      只要在實施鑑定之人具備專業之知識技能，復基於保障緘默權而事先獲得受測
      者之同意，且所使用之測謊儀器及其測試之問題與方法又具專業可靠性時，該
      測謊結果，非無證據能力，但測謊結果之證明力如何，則因少數人在心情緊張
      情況下，會影響測謊結果之判斷，使測謊之正確率並未達百分之百，故測謊結
      果僅得為輔助法院形成心證之資料而已，不得作為有罪判決之唯一證據，本件
      證人甲○○雖經鑑定人分析判斷，就前述問題，均無情緒波動反應，研判並未
      說謊，然測謊之正確率並未達百分之百，尚不得以此測謊結果作為被告論罪之
      唯一依據。
（四）又證人即甲○○租屋處社區安全委員乙○○於本院八十八年度重訴字第六號案
      件偵查中證述：「那天我正好回來下去一樓警衛室，警衛告訴我一三八八號八
      樓或七樓有人吵架流很多血，叫我趕快去．．．我聽見八樓有人的聲音，我就
      爬樓梯上，我看見死者坐在一像嬰兒車上，死者當時被類似衣服或毯子蓋著，
      較瘦那位扶著死者．．．」、「（有無問他們怎麼回事？）當時我只問他們有
      無叫救護車。」等語（見八十七年度偵字第一八一九七號偵查卷第五二頁）。
      於台灣高等法院審理中證稱：「．．．　　　那天我正好回家，警衛告訴我說
      七樓或八樓有人在吵架（但沒有說是如何知道），要我去看看．．．我走樓梯
      上去八樓，我先看到有位胖胖的人（戊○○）朝我看一下，後看到地上有血跡
    ，我說怎麼流那麼多血，有無叫救護車，那位胖胖的人對我說已叫救護車了，
      當時還有一位瘦瘦的（甲○○）也在場．．．」等語，並未目睹被告持刀殺死
      被害人。雖被告亦不否認係伊脫下衣服蓋在死者身上，且與甲○○合力抬死者
      屍體等情（見八十七年度偵字第一八一九七號偵查卷第一五頁），然已迭次說
      明係因懼見死者全身是血之模樣，乃以衣服將他蓋住等語（見八十七年度偵字
      第一八一九七號偵查卷第一五頁背面、本院九十一年十二月三十日審判筆錄第
      六頁），亦與常理無違，尚難憑此即遽為推論被告有與甲○○共同殺害林振豐
      。至其於本院八十八年度重訴字第六號案件警訊中供稱：「康某先叫我幫忙將
      倒地不動之林某，由我及林某一人一邊用手想將死者以人力方式抬至十二樓住
      處，但因抬不動，康某就從八樓住戶前的放置嬰兒手推車推到死者旁，由我幫
      忙將死者抬上嬰兒車上，推到電梯口時，林某就叫我先走．．．」、「因康某
      平日對我很好，且我現（在）吃住均由康某供應，而康某叫我幫忙，所以才幫
      忙抬屍體」等語（見八十七年度偵字第一八一九七號偵查卷第一六頁、第一七
      頁正面）；證人甲○○於本院八十八年度重訴字第六號案件警方調查時亦證稱
      ：「．．．最後在八樓樓梯口林某不支倒地，我便與潘某拉林某到八樓電梯口
      ，原來是想將林某送醫院，但我發現已經死亡也就算了，將屍體放置該處」、
      「當時我與潘某拉死者到電梯口時，因死者身體太重，結果衣服褲子被我們拉
      下來，因此才只著內褲．．．」等語（見八十七年度偵字第一八一九七號偵查
      卷第七頁背面、第八頁正面），並有林振豐屍體停放桃園市○○路一三八八號
      八樓電梯口前照片、八樓血跡拖痕照片在卷可稽（見相驗卷第三一頁），足見
      被告係因感於平日吃住均由甲○○提供，始依甲○○之請求幫忙抬林振豐身體
      ，事後發現林振豐已死亡而作罷。否則如被告確有涉案，自可與甲○○共同將
      林振豐抬入電梯載往林某租屋處後，再共同清洗現場。又證人即該大樓七樓之
      五住戶潘炳宏於本院八十八年度重訴字第六號案件偵訊中證稱：「當天下午二
      點十分左右．．．我一出去聽見碰一聲，後我到管理委員會那聊天，後來有人
      去找管理委員說十二樓出事了，我去八樓時看到屍體坐在椅子上．．．」、「
      屍體是背向電梯．．．後來我下去沒多久，救護車就來了」等語（見相驗卷第
      四四頁背面）；證人即該大樓十一樓住戶盧珮玲於本院八十八年度重訴字第六
      號案件偵訊時證稱：「我聽到男生的叫聲，聲音聽不出來叫什麼，好像有人按
      我家的門鈴，我約二、三分鐘後去開門看一下，但沒有人，有聽到腳步跑的很
      快而已。」、「大叫，就是叫『啊』這樣，蠻大聲的，我忘了叫幾聲，但叫聲
      很吵」等語（見八十七年度偵字第一八一九七號偵查卷第七七頁背面），亦僅
      證明有人持刀追殺被害人，惟無法證明甲○○於本院審理中所稱係被告持刀追
      殺被害人等情。另桃園分局警員埔子派出所警員黃忠誠至桃園市○○路一三八
      八號之六、五、十一樓之五、十一樓之二、十樓之四、八樓之八、八樓之一、
      十一樓之六分別訪談住戶藍庾梅、盧珮玲、葉明蒼、黃秀花、楊玉芬、劉振豪
      、林照雄等人，亦均未發現被告涉案情事，此有現場訪談紀錄七紙在卷可稽（
      見相驗卷第六五頁至第七一頁）。
（五）證人潘國輝雖於本院審理中證述：剛開始證人甲○○說被害人是遭被告殺死等
      語（本院九十一年八月十九日訊問筆錄）。證人丁○○雖於本院八十八年度重
      訴字第六號案件警訊中證稱：證人甲○○打電話告訴伊，被告將被害人林振豐
      殺死等語（見八十七年度偵字第一八一九七號偵查卷第一九頁），但並未在場
      目擊，故屬傳聞證據，自不得採為不利被告之證據。又證人丁○○於本院八十
      八年度重訴字第六號案件警方調查時另證稱：「約於甲○○掛完電話後，約二
      分鐘，由戊○○打我0000000000號行動電話說：『姐仔，有沒有錢
      』，『西哥』（指甲○○）叫我向你拿幾千元，我說我身上剩下幾百元，他說
      叫我向同事借．．．」等語（見八十七年度偵字第一八一九七號偵查卷第一九
      頁背面），雖被告向甲○○之女友丁○○索取金錢之行為，不無可議之處，惟
      被告本係屏東人，在桃園吃住皆依賴甲○○，已據其於警訊中供明，如今甲○○因涉案而無法再提供其吃住，其轉向丁○○索取返回屏東之旅費，亦尚與常
      情無違。況若被告果真涉案，惟甲○○並未遭禁止接見通信，有本院押票在卷
      可稽（見八十七年度偵字第一八一九七號偵查卷第六一頁），丁○○自可將上
      情告知甲○○，則甲○○豈有可能於偵審中再替被告掩飾犯行？是尚難憑丁○○上開證詞，遽為推論被告亦有持菜刀砍殺林振豐。
（六）扣案之菜刀已於前案沒收，並經台灣桃園地方法院檢察署銷毀，此有該署扣押
      （沒收）物品處分命令一紙在卷可稽，無法採集到被告之指紋，以證明被告確
      曾持有該菜刀。
（七）再者，被害人突遭證人甲○○在客廳內持菜刀襲擊砍殺頭部之重要部位，血流
      如注，此有卷附編號第一號至第十一號之照片可憑（見八十七年度偵字第一八
      一九七號偵查卷第二七頁至第三一頁）。被害人既已深受重傷，證人又供承二
      人身高相差不多，若謂一人無法獨力將被害人殺死，似屬率斷。而被害人逃至
      八樓，已因身受重傷，不支倒地，遭證人甲○○喪失理智而瘋狂砍殺，亦不悖
      常情，故不得以一人無法砍殺被害人數十刀，而推定係二人合力所為。況據證
      人甲○○於本院八十八年度重訴字第六號案件警訊時所供，伊與林振豐係於八
      十七年十二月三日十四時許，在租屋處發生口角，有警訊筆錄可稽。而台灣桃
      園地方法院檢察署檢察官會同檢驗員相驗屍體，認定被害人死亡時間為同日十
      四時十五分許，有相驗屍體證明書在卷可稽（見相驗卷第七二頁）。而證人潘
      炳宏於同日十四時十分許有聽見異常聲響；另證人盧珮玲則證稱十四時許有聽
      到男生叫聲及很快之腳步聲，並按伊住處門鈴，均如前所述，而本案作案所用
      之兇刀僅菜刀一把，而案發現場又係十二樓至八樓樓梯間，自甲○○與林振豐
      發生口角，迄林振豐被砍死在八樓樓梯間，僅約十五分鐘，過程十分緊湊，一
      把菜刀可否在短時間內供二人輪流砍殺被害人？而被告本擬攙扶被害人就醫，
      被害人如何能在短時間內激怒被告，反而由被告持菜刀追殺被害人，均堪置疑
      。又當時證人甲○○已喪失理智，持刀亂砍，被告為免遭池魚之殃，僅在旁以
      言語勸阻，而不敢靠近以行動制止，亦不違常情，故亦不能以被告身材壯碩，
      若有勸架，當可勸阻，來推定被告有參與殺人。
（八）綜上所述，自不應單憑證人甲○○有瑕疵之自白，及法務部調查局之鑑定結果
      ，遽認被告有殺人之犯行，此外無其他證據足資證明被告有何殺人之犯行，既
      不能證明被告犯罪，揆諸首揭說明，自應為被告無罪之諭知。
據上論斷，應依刑事訴訟法第三百零一條第一項，判決如主文。
本案經檢察官羅秀蓮到庭執行職務。
中　　　華　　　民　　　國　　九十一　　年　　　一　　　月　　 十三 　　日
                                臺灣桃園地方法院刑事第二庭
                                     審判長法　官
                            法　官
                                           法  官  曾　正　耀
右正本證明與原本無異。
如不服本判決，應於判決送達後十日內向本院提出上訴狀( 應附繕本 )，上訴於
臺灣高等法院。
